臺灣高等法院臺南分院刑事判決　　　　　　　　九十三年度上易字第五六三號　Ａ
　　　上　訴　人
　　　被　　　告　甲　○　○
右上訴人因竊盜案件，不服臺灣嘉義地方法院九十三年度易字第一二六號，中華民國
九十三年十月十一日第一審判決（起訴案號：臺灣嘉義地方法院檢察署九十三年度核
退偵字第二七號及移
判決如左：
      主      文
上訴駁回。
      事      實
一、甲○○前因竊盜案件，經原審法院於民國九十二年十一月二十一日以九十二年度
    簡上字第一四０號判決處有期徒刑五月確定，於九十三年二月十八日易科罰金執
    行完畢。詎仍不知悔悟，利用曾經營機車行之專業知識，基於意圖為自己不法所
    有之概括犯意，連續為下列犯行：
    (1)於九十三年三月十日下午一時許，騎乘車牌號碼Ｊ七三─八二五號重型機車，
      至嘉義市○○路朱子公廟內停放，再步行至朱子公廟旁之北港路九二０之一號
      前，持客觀上足認為兇器之小型挫刀一支及其他不明之工具，強行撬出乙○○
      停放該處之車牌號碼Ｈ二二─七０五號重型機車之置物箱鎖頭，再將鎖頭攜離
      後，於同日下午約五時許折返，仍將所騎機車停放同一地點，復步行至車牌號
      碼Ｈ二二─七０五號重型機車停放處，以先前竊取該機車鎖頭所磨製之鑰匙，
      將該機車發動後竊取之。嗣甲○○將所竊機車移置他處後，於同日晚上六時三
      十分許，委託不知情之女友吳玉玲騎乘機車，載其至朱子公廟內，欲取回原使
      用機車之際，為守候之警方查獲，並扣得行竊所用之小型挫刀一支。
    (2)於九十三年五月二十日前後，向設在嘉義市○區○○○路三四號廣大機車行之
      負責人王國基（另案偵查中）收購因道路交通事故已無法修復，但具有合法來
      源之光陽廠牌、汽缸容量為一二四ＣＣ、引擎號碼ＳＤ二五ＫＥ—一０九九五
      ０號、車牌號碼Ｈ三三—八三九號之銀色重型機車一輛，再於同年月二十六日
      下午七時四十四分許，甲○○與姓名年籍不詳之成年男子，基於不法所有之犯
      意聯絡，由甲○○騎乘車牌號碼ＲＬ三—六七三號機車，搭載該成年男子至嘉
      義市○區○○街一五五號前，由甲○○坐於車上警戒，該成年男子下手以自備
      之鑰匙開啟電源，竊取丙○○所支配管領，與上開機車同廠牌、汽缸容量、顏
      色均相同，引擎號碼為ＳＤ二五ＫＥ—一一五０四五號、車牌號碼Ｈ二五—六
      五０號之重型機車一輛，得手後將贓車置於嘉義市○區○○○路十七巷口某公
      寓大廈地下停車場，翌日二十七日下午五時許，甲○○將贓車騎至王國基前開
      機車行，待王國基返回機車行後，委由王國基將竊得之贓車車牌拆下，換上前
      揭具有合法來源之Ｈ三三—八三九號機車車牌，令人難以辨識其為贓車後據為
      己有，嗣王國基裝置完畢，甲○○騎乘贓車欲離去之際，為埋伏之警員當場逮
      捕，並扣得前述贓車一輛（已由丙○○領回）、已遭折斷之Ｈ二五—六五０號
      車牌一面（未扣案）、Ｈ三三—八三九號車牌一面、鑰匙一支及王國基所有之
      Ｔ型十字板手一支等物。
二、案經嘉義市警察局移送臺灣嘉義地方法院檢察署檢察官偵查起訴及移送併辦。
      理      由
一、訊據上訴人即被告甲○○固不否認有於九十三年三月十日下午四時三十分許至五
    時間，曾騎車牌號碼Ｊ七三─八二五號機車，至嘉義市○○路朱子公廟內停車；
    有於同年五月二十七日將車牌號碼Ｈ二五—六五０號之重型機車，騎至王國基所
    開設之廣大機車行換上Ｈ三三—八三九號機車車牌，惟矢口否認有竊盜犯行，辯
    稱：至朱子公廟係等待友人陳宗泰，共同前往嘉義市區買日常用品；車牌號碼Ｈ
    二五—六五０號機車係向案外人綽號「阿柱」之人及郭錦川所購買云云。
二、經查：
（一）被告犯罪事實(1)犯行，除經被告於偵查中坦承其於警察在朱子公廟盤查時承認
      偷車之事實外（見九十三年核退偵字第二七號偵查卷第四三頁），並經被害人
      乙○○指述，證人呂維哲、楊惠芳證述竊車及查獲情節，核與查獲本案之警員
      邱炳榮及陳柏宏分於偵查中及原審審理時證述查獲情節相符，並有嘉義市警察
      局扣押筆錄、扣押物品目錄表、被害報告單及車輛竊盜資料個別查詢報表各一
      張附卷可稽。
（二）被告犯罪事實(2)犯行，亦經被告於警詢、偵查及於聲請羈押時在原審法院自白
      ，被告於偵查中陳稱：於九十三年五月二十六日下午六時在嘉義市○○街一五
      五號前，係以用ＲＬ三—六七三號機車鑰匙插入Ｈ二五—六五０號機車匙孔方
      式竊車，並將竊得機車放在吳鳳南路十七巷巷口公寓大廈地下室停車場，再於
      五月二十七日騎該機車到王國基開設的廣大機車行，由王國基幫忙將Ｈ二五—
      六五０號車牌拆掉換上Ｈ三三—八三九號車牌，Ｈ三三—八三九號機車是在五
      月二十日左右向王國基以二萬五千購得等語（見九十三年偵字第三一０九號偵
      查卷第十七頁）；於原審法院訊問時亦自承：是向廣大機車行買了一輛事故車
      ，故以之前的機車鑰匙插入機車鑰匙孔方式竊車來借屍還魂等語（見九十三年
      聲羈字第五六號第九頁），核與被害人丙○○於警詢之指述機車遭竊情節，以
      及王國基於警詢陳述被告購車及更換車牌情節均相符合，而被害人提供之監視
      錄影光碟中顯示：為一名身型略胖之男子騎乘機車搭載身材較瘦者至嘉義市○
      區○○街一五五號前，由前者坐於車上警戒，後者下手以自備鑰匙開啟電源竊
      車之事實，亦經原審法院勘驗屬實，此有勘驗筆錄在卷可稽，且有光碟翻拍照
      片六幀附卷可佐，此外並有Ｈ二五—六五０號機車（已發還）及已遭折斷之車
      牌（未扣案）、Ｈ三三—八三九號車牌一面、鑰匙一支及Ｔ型十字板手一支等
      物扣案，嘉義市警察局搜索扣押筆錄、扣押物品目錄表、蒐證及車牌照片八幀
      、車輛竊盜資料個別查詢報表一張、車籍查詢資料二張附卷可佐。足認被告前
      揭自白與事實相符，被告前揭竊盜犯行，均堪認定。併案意旨認被告犯罪事實
      (2)係與王國基共同為之乙節，為被告及王國基於偵查中否認，且王國基是否即
      為錄影光碟之該成年男子尚在偵查中，本院乃以不詳姓名年籍之成年男子以示
      被告與之共犯之事實，附此敘明。
（三）就犯罪事實(1)部分，被告雖辯稱：於朱子公廟被打才承認竊車，帶警員去逛逛
      云云，並提出行政院衛生署嘉義醫院診斷證明書一份為證，然查獲當時係因被
      告拒捕反抗並將警員陳柏宏推倒，才有旁人幫忙制服等情，業經被告於警詢自
      承：「‧‧‧當時即有兩名警察，因我未戴安全帽，看到警察害怕‧‧‧即騎
      我所有重機Ｊ七三—八二五加速逃逸，遭旁人四、五個攔下，把我壓在地下」
      「當時很混亂，我又急著離開現場，臉部有擦傷，胸部疼痛」「‧‧‧警察亦
      無對我施暴毆打」等語（見警卷第三頁反面），核與警員邱炳榮證稱：「‧‧
      ‧跑出來對甲○○表明身分，要求盤查，甲○○有反抗的意思，呂維哲與他們
      員工就一起圍過來，把甲○○制服，呂維哲有問甲○○說乙○○的機車放在哪
      裡，甲○○有回答說放在『寮仔』，但沒有說詳細的地址，我與陳柏宏有問他
      ，是否有偷機車，他有承認」等語（見前揭核退偵字卷第四二頁）；證人即查
      獲警員陳柏宏於原審法院證稱：「‧‧‧我要盤查他，我有表明身分，他當場
      反抗，推倒我，我們當時只有兩人，廟裡的參拜的人就幫忙制服被告」「‧‧
      ‧被告一直掙扎，並出手毆打幫忙的人，有無因此受傷不知道，他臉部有擦傷
      」「是香客將被告壓制，我們才把他送到警局。我們警察都沒有出手打他，呂
      維哲及員工都有出來‧‧‧因為案發現場是柏油地，所以臉部可能有擦傷‧‧
      ‧被告承認他有偷竊，他還有說車子停放在一個沒有人居住的寮子那邊，他帶
      我們去那裡，後來說是放在東港南二高一個涵洞，結果也沒有看到」等語（見
      原審法院九十三年七月十四日準備程序筆錄）；證人楊惠芳於原審法院審理時
      亦證稱：「‧‧‧警察抓他，他有抗拒，廟裡的人有幫忙，把他壓制在地上」
      等語（見原審法院九十三年九月九日審判筆錄），證述情節互核大致相符，參
      以被告前揭診斷證明書所示，被告係左顏面挫擦傷、胸部及腹部挫傷，受傷部
      位與證人等前揭所述被告掙扎反抗經民眾制服壓制在地情節互核，亦無不合，
      參以被告於警詢時否認犯行並陳稱警察未施暴毆打，警詢筆錄亦如實記載（見
      警卷第二至四頁），證人吳玉玲於原審法院亦證稱：「（警局製作筆錄）我有
      在場，沒有恐嚇的情況，都是我們照我們講的意思記載的」等語（見原審法院
      九十三年七月十四日準備程序筆錄），足認被告所受傷害並非警員刑求所致，
      被告所辯遭警刑求云云，顯係飾卸之詞，不足採信。
（四）又被告所辯與案外人陳宗泰相約一事，證人陳宗泰對審判長訊問何日至嘉義答
      稱不知，則是否確於案發當天與被告碰面，已非無疑。又對兩人碰面及購物情
      形，被告於原審法院審理時陳稱：電話聯絡後伊先到朱子公廟對面一間五金行
      空地等陳宗泰一、二十分鐘，買組合家具、椅子、電器用品、一些零件及一些
      修理的工具。組合家具是可以拆解的衣櫥，有鐵架及塑膠布可以拆卸移動的那
      種，第一間店買組合衣櫥與小椅子，小椅子外面是木質、裡面籐的那種，是綁
      起來但是幾個椅子伊不知道；第二間是買四角的小茶几約七十公分高；第三間
      在中山路單行道小巷子買電子工具，買一排變壓器，還買焊接器云云。證人陳
      宗泰則證述：下交流道才聯絡相約在五金行，被告先問伊在何處才走過來找伊
      。買組合衣櫥、泡茶的小茶几（盤）、量電的三用電錶。衣櫥是棕色木質的。
      還有塑膠小椅子兩個、黑色的三用電錶，買了新臺幣（下同）五、六千元。是
      買整套有盤子、茶杯及茶壺的泡茶茶盤，價值一千多元。衣櫥是在不同地方買
      的，有進去買的店有兩間，茶具與衣櫥是不同地方買的，三用電錶是在買茶具
      的那間店買的，是五金行云云（見原審法院九十三年九月九日審判筆錄）。核
      諸被告與證人前揭所言，所述何人先至五金行空地、購買商家數、購買物品明
      細等亦不相符。且證人一再強調嘉義路不熟，才找被告帶路，不知道當日在何
      處買前揭物品，不知何路線回家云云，然以證人自承曾騎機車至嘉義十幾次之
      次數，以及在嘉義讀書半年之時間，參以公訴人提出證人九十二年二月間有於
      嘉義涉犯交通及傷害案件，有聲請簡易判決處刑書影本在卷可稽，證人對嘉義
      理應不致陌生至此，其對當日在嘉義之行駛動線方向，竟稱不知如何走或含糊
      陳述直走、向左或向右轉云云，對當日行駛動線交代不清，亦違常情，實難以
      二人所陳不符之購物情節，據為有利被告之認定。被告所辯與證人陳宗泰相約
      購物一事，無足採憑。
（五）就犯罪事實(2)部分，被告於原審法院審理時，翻異前詞否認竊取Ｈ二五—六五
      ０號重型機車犯行，辯稱係向案外人綽號「阿柱」之人及郭錦川所購買，購得
      時車牌已折斷放置物箱裡云云，然查獲當時情形係被告將竊得之贓車騎至王國
      基廣大機車行，王國基返回機車行後，由王國基將竊得機車車牌拆下，換上前
      揭具有合法來源之機車車牌等情，均如前述，且查獲當時被告站於Ｈ二五—六
      五０號機車旁，由王國基拆卸車牌並拿取置於Ｈ二五—六五０號機車座墊上之
      Ｈ三三—八三九號機車車牌並裝上等情，有前揭查獲照片四幀（見警卷第十七
      、十八頁）附於警卷足資佐證，被告所辯顯係事後飾卸之詞，顯不足採。
（六）綜上，被告所辯未竊取Ｈ二二─七０五號重型機車、Ｈ二五—六五０號機車係
      向他人購買之贓車云云，均不足採，被告連續竊盜犯行，堪予認定。
三、按刑法第三百二十一條第一項第三款所謂之「兇器」，其種類並無限制，凡客觀
    上足以對人之生命、身體、安全構成威脅，具有危險性之兇器均屬之，且祇須於
    犯罪時攜帶此種具有危險性之兇器為已足，並不以攜帶之初即有行兇之意圖為必
    要，最高法院七十九年度臺上字第五二五三號判例意旨可資參照，被告犯罪事實
    (1)持以竊盜所用小型挫刀一支，長十八公分，有紅色塑膠握把長約八公分，金屬
    質地，末端形狀銳利，此有檢察官勘驗筆錄及照片在卷可稽（見核退偵卷第三十
    、三一、三六頁），客觀上足以殺傷人之生命、身體安全之器械，顯為具有危險
    性之兇器。是核被告甲○○犯罪事實(1)所為，係犯刑法第三百二十一條第一項第
    三款加重竊盜罪。又被告犯罪事實(2)與不詳姓名年籍成年男子共同以鑰匙竊車所
    為，係犯刑法第三百二十條第一項竊盜罪。被告與該成年男子間就犯罪事實(2)竊
    盜犯行，有犯意聯絡及行為分擔，均為共同正犯。被告先後二次竊盜犯行，時間
    緊接，犯罪基本構成要件相同，顯係基於概括犯意反覆為之，為連續犯，應依刑
    法第五十六條規定，論以其中情節較重之犯罪事實(1)之攜帶兇器竊盜罪，並加重
    其刑。移送併案審理部分與公訴人原起訴部分間，其時間緊接，所犯構成要件相
    同，顯係基於概括犯意所為，有連續犯之裁判上一罪關係，依刑事訴訟法第二百
    六十七條規定，應併為公訴人原起訴部分效力所及，本院自得併予審理，雖併案
    意旨認被告犯罪事實(2)涉犯刑法第三百二十二條之常業竊盜罪，惟按常業犯之成
    立，必須有賴某種犯罪為業之意思，而有事實之表現始足當之，本案被告僅有二
    次竊盜犯行，雖前曾經查獲涉犯竊盜多次，惟多件未經提起公訴，此有臺灣嘉義
    地方法院檢察署刑案資料查註紀錄表及臺灣高等法院被告全國前案紀錄表各一份
    及相關不起訴處分書等在卷可參，且被告辯稱目前在種植甘蔗，並無積極證據證
    明被告確賴竊盜犯罪為業，應非屬常業犯，是併案意旨認被告係犯常業竊盜罪，
    尚有未洽，又該部分既為原起訴效力所及，公訴人僅以刑法第三百二十一條第一
    項第三款起訴，就該部分應予變更法條，併此敘明。查被告前因竊盜案件，經原
    審法院於九十二年十一月二十一日以九十二年度簡上字第一四０號判決處有期徒
    刑五月確定，於九十三年二月十八日易科罰金執行完畢乙節，有前揭被告前案記
    錄資料在卷可稽，其受有期徒刑執行完畢後，五年以內再犯本案有期徒刑以上之
    罪，為累犯，應依刑法第四十七條規定遞加重其刑。
四、原審法院判決因認被告犯行事證明確，適用刑事訴訟法第第三百條、刑法第五十
    六條、第三百二十一條第一項第三款、第四十七條、第三十八條第一項第二款之
    規定，並審酌被告正值青壯，不思以正途賺取應得之報酬，竟以非法手段行竊，
    對被害人造成損害程度，及犯後矯飾並否認犯行之態度等一切情狀，量處有期徒
    刑壹年。扣案之小型挫刀一支、車牌（Ｈ三三—八三九號）一面、鑰匙一支，業
    據被告於原審法院審理時供承為其所有，且係被告供犯本案所用之物，已如前述
    ，均應依刑法第三十八條第一項第二款之規定宣告沒收。另犯罪事實(1)扣案物中
    ，機車鑰匙一把為被害人所有，鐵製鑰匙一支、Ｔ型八號板手一支、鎖頭一個，
    係於被告機車置物箱查獲，而鎖頭與被害人鑰匙不相吻合，亦經檢察官於偵查中
    勘驗，有勘驗筆錄及照片一幀在卷足稽（見核退偵卷第二九頁、第三七頁），並
    無積極證據證明確係被告供犯本案所用之物；犯罪事實(2)已遭折斷之Ｈ二五—六
    五０號車牌一面，並未扣案，Ｔ型十字板手一支為王國基所有，亦經被告於警詢
    中陳明，均非被告所有，爰均不為沒收之諭知。原審判決認事用法並無不當、量
    刑亦甚妥適，被告空言否認犯行，仍執前詞指摘原判決不當提起上訴，核無理由
    ，應予駁回。
據上論結，應依刑事訴訟法第三百六十八條，判決如主文。
本案經檢察官羅清溪到庭執行職務。
中    華    民    國      九十三      年      十二      月      三十    日
                                  臺灣高等法院臺南分院刑事第三庭
                                      審判長法官  陳    義    仲
                                            法官  陳    顯    榮
                                            法官  宋    明    蒼
右正本證明與原本無異。
如不服本判決，應於判決送達後十日內向本院提出上訴狀，其未敘述理由者並應於提
出上訴狀後十日內向本院補提理由書（應附繕本)。
                                      法院書記官  尤    乃    玉
中    華    民    國      九十三      年      十二      月      三十    日
附錄法條：
刑法第三百二十一條第一項：
犯竊盜罪而有左列情形之一者，處六月以上、五年以下有期徒刑：
一、於夜間侵入住宅或有人居住之建築物、船艦或隱匿其內而犯之者。
二、毀越門扇、牆垣或其他安全設備而犯之者。
三、攜帶兇器而犯之者。
四、結夥三人以上而犯之者。
五、乘火災、水災或其他災害之際而犯之者。
六、在車站或埠頭而犯之者。
